# 想问下企业会计准则解释第 7 号子公司发行累积优先股等其他权益工具的问题

提问人：小熊吃 鸡 翅 时间：2021-07-09 23:33:07
对于“子公司发行累积优先股等其他权益工具的，无论当期是否宣告发放其股利，在计算列报母公司合并利润表中的“归属于母公司股东的净利润”时,应扣除当期归属于除母公司之外的其他权益工具持有者的可累积分配股利，扣除金额应在“少数股东损益”项目中列示。”一直很困惑，如果子公司的累积优先股当期没宣告发放股利，那么就不会借记“利润分配”，贷记“应付股利”。合并时，母公司的投资和子公司所有者权益抵消后，合并层面之后如何继续处理呢？
假定子公司有一个分类为其他权益工具的累积优先股，账面价值（等于票面价值） 100 万元，股息率10%，母公司持有60%，少数股东持有40%，当年没有宣告发放股利，那么（ 1 ）子公司层面当年应该是不做账的吧？（ 2 ）合并抵消后，其他权益工具在合并层面也不存在了，母公司的部分转变为资产负债了，少数股东部分转为少数股东权益了。（ 3 ）但是 7 号解释要求要把当期归属少数股东的可累积股利从归母净利中扣除，那么此时合并层面要做的分录是否只是，借记“归母净利润” 4万元，贷记“少数股东损益” 4万元呢？（ 4 ）如果是这样的话，少数股东权益怎么处理呢？不同比调增么？如果少数股东权益调增 4 万元，对方科目是什么呢？

回答人：chenyiwei
根据《企业会计准则解释第 7 号》第三条规定：“子公司发行累积优先股等其他权益工具的，无论当期是否宣告发放其股利，在计算列报母公司合并利润表中的“归属于母公司股东的净利润”时,应扣除当期归属于除母公司之外的其他权益工具持有者的可累积分配股利，扣除金额应在“少数股东损益”项目中列示。”
在合并报表层面，这部分通过少数股东损益扣减的当期归属于除母公司之外的其他权益工具持有者的可累积分配股利，应对应增加合并报表层面的少数股东权益，即同步减少归属母公司股东的损益和权益。
子公司个别报表层面可以不做账，但个人建议做一笔分录：借：利润分配——累积优先股股利，贷：其他权益工具——累积优先股股利。